【裁判字號】    89,易,1587
【裁判日期】    890717
【裁判案由】    贓物
【裁判全文】
臺灣臺中地方法院刑事判決                        八十九年度易字第一五八七號
    公  訴  人  台灣台中地方法院檢察署檢察官
                現在內政部警署三峽外國人臨時收容所
    被      告  BUNRUAN.
                本國
右列被告因贓物案件，經檢察官提起公訴（八十九年度偵字第六五八０號），本院判
決如左：
    主  文
甲○○○○○ ○○○SONG收受贓物，處拘役貳拾日，如易科罰金以參佰元折算壹日，緩刑貳年
。
BUNRUANG WIWAT無罪。
    事  實
一、甲○○○○○ ○○○SONG（中文譯名巴松，下稱巴松）係來台工作之泰國籍人民，於民國
    （下同）八十八年七月之某日，在台中縣太平市○○街道路旁之草地時，明知泰
    國朋友「WEERA」離台前夕所交付之車號ＳＶＭ─５６２號機車（該機車係乙○
    ○所有，於八十八年一月十二日十六時十分許，在台中縣太平市○○里○○路七
    十九號前失竊，現價值約新台幣五千元）係來路不明之贓物，竟予以收受，供己
    使用。嗣於八十八年十月三日十六時十五分許，巴松在台中縣太平市○○里○○
    路六三之一號居所，將上揭機車借予不知情之BUNRUANG WIWAT（中文譯名威哇，
    下稱威哇）騎乘外出打電話之時，始於同日十九時二十分許，在台中縣太平市○
    ○路與合利街口處，為警臨檢查獲，因而查悉上情。
二、案經台中縣警察局霧峰分局報請台灣台中地方法院檢察署檢察官偵查起訴。
    理  由
壹、有罪部分：
一、訊據被告巴松固坦承於右揭時、地自「WEERA」泰籍男子處收受上揭機車之事實
    不諱，惟矢口否認有何收受贓物犯行，辯稱：伊與泰籍男子「WEERA」常在一起
    喝酒，在上述時、地，因「WEERA」要回泰國，乃詢問伊要不要上揭機車，否則
    將要賣掉，伊乃接受「WEERA」之贈與，但伊不知「WEERA」所交付之機車係贓車
    云云。惟查，上揭機車係被害人乙○○所有，於八十八年一月十二日十六時十分
    許，在台中縣太平市○○里○○路七十九號前失竊乙節，業據證人蔡金展於警訊
    中證述綦詳，並有車輛竊盜、車牌失竊資料個別查詢報表─查詢車輛認可資料及
    贓物認領保管單各一紙在卷可稽，是該機車自屬贓物無疑。又被告巴松與「
    WEERA」男子，同係來台工作之泰國人，其等在台居留工作期間約僅一至二年，
    即會返國，時間非長，且來台工作之外籍勞工，所得不高，在本國購買汽機車，
    須辦理相關行政事項，一般而言，外國勞工鮮少購買機車代步，且在台灣購買機
    車，與在泰國相同，亦須辦理相關過戶手續，並持有行車執照，始為合法。而本
    件被告巴松與「WEERA」同係台來工作之泰籍勞工，資力不高，巴松自應知悉「
    WEERA」在台灣應無能力，亦無購買機車代步之必要，且辦理機車過戶，亦須相
    關機車來源証件，始能辦理，而「WEERA」男子將機車交予被告巴松時，既未交
    付機車之來源証件供被告巴松辦理過戶，亦未明白交代機車之來源，依此情形以
    言，可見被告巴松於收受上揭機車之時，主觀上對於該機車係來路不明之贓車已
    有所認識，應無疑義。因此，被告巴松所辯，應屬事後卸責之詞，不足採信，事
    證明確，被告巴松贓物犯行，洵堪認定。
二、核被告巴松所為，係犯刑法第三百四十九條第一項收受贓物罪。受審酌被告巴松
    係台來工作之外籍人士，其收受之贓物價值僅為新台幣五千元暨其犯罪之動機、
    所生危害及犯後態度等一切情狀，量處如主文所示之刑，並諭知易科罰金之折算
    標準，以資懲儆。末查被告前未曾犯罪受有期徒刑以上刑之宣告，有臺灣高等法
    院被告全國前案紀錄表一份在卷可稽，犯後雖否認犯行，且於本院審理時態度良
    好，並有悔意，且現在內政部警署三峽外國人臨時收容所準備遣反中，其經本次
    起訴並到庭接受審判後應知警惕，諒無再犯之虞，本院因認對被告所處之刑，以
    暫不執行為適當，爰併予宣告緩刑二年，以啟自新。
貳、無罪部分：
一、公訴意旨略以：被告威哇對上揭機車為來源不明之贓車，具有不確定之故意，竟
    於八十八年十月三日十六時十五分，在在台中縣太平市○○里○○路六三之一號
    被告巴松在台居所，向被告巴松借用該車，嗣於同日十九時二十分許，被告威哇
    騎乘上揭機車，行經台中縣太平市○○路與合利街口時，始為警查獲，因認被告
    威哇亦涉有刑法第三百四十九條第一項收受贓物之罪嫌云云。
二、按犯罪事實應依證據認定之，無證據不得推定其犯罪事實；不能證明被告犯罪者
    ，應諭知無罪之判決，刑事訴訟法第一百五十四條、第三百零一條第一項分別定
    有明文。次按認定不利於被告之事實，須依積極證據，苟積極證據不足為不利於
    被告事實之認定時，即應為有利於被告之認定，更不必有何有利之證據；認定犯
    罪事實所憑之證據，雖不以直接證據為限，間接證據亦包括在內，然而無論直接
    或間接證據，其為訴訟上之證明，須於通常一般之人均不致有所懷疑，而得確信
    為真實之程度者，始得據為有罪之認定，倘其證明尚未達於此一程度，而有合理
    性懷疑存在時，即不得遽認被告犯罪，最高法院分別著有三十年上字第八一六號
    、七十六年台上字第四九八六號、三十年上字第四八二號判例可資參照。又刑法
    上之收受贓物罪，以知情而收受為要件，亦即行為人須具有犯罪之故意，於收受
    之初，即認識其為贓物者，始克相當。
三、本件公訴意旨認被告威哇涉有收受贓物罪嫌，係以被告威哇自承伊向被告巴松借
    用上揭機車時，未向被告巴松索取行車執照，並詢問機車來源為其論據。訊據被
    告威哇固坦承於於右揭時、地向被告巴松借用上揭機車之事實，惟堅決否認有何
    收受贓物之犯行，辯稱：伊僅向被告巴松借用上揭機車，騎至太平市○○路打電
    話回泰國而已，伊並不知道該車係贓車等語。經查：被告威哇係確於八十八年十
    月三日十六時許，在被告巴松上述處所，向被告巴松借得該車騎至台中縣太平市
    ○○路打電回泰國，旋於同日十九時許，即在台中縣太平市○○路與合利街口處
    為警查獲，且被告巴松借車予被告威哇之時，並未主動告知威哇該機車之來源等
    情節，已據被告巴松供述綦詳，並經員警何惠榮到庭證述被告威哇為警查獲時，
    確係剛打完電話，正要騎車等語相符合。由此可見，被告威哇所辯情節，尚可採
    信。且一般而言，借車與購買汽機車不同，購車者需取得出賣人交付之證照以供
    過戶及查驗，倘未交付證照而受收贓車者，自可認買受人有贓物之認識，而一時
    借用汽機車者，固多有要求交付行車執照以供警察攔檢查驗者，惟行車未帶行車
    執照而違反交通規則之駕駛人所在多有，故一時急用借車，而未持有行車執照，
    自難遽以推論借用者對借用車輛是否為贓物有所認識。本件被告威哇於向被告巴
    松借用上揭機車時，雖未同時向被告巴松索取行車執照，然依上述說明，亦不得
    遽此推斷被告威哇即有贓物之認識。公訴人以被告威哇向他人借用機車之時，未
    要求索取行車執照，即認被告威哇借用機車之時顯有贓物之認識，自嫌速斷。此
    外，復查無其他積極證據，足認被告威哇有何贓物犯行，揆諸首揭法條規定及判
    例意旨，不能證明被告犯罪，自應為無罪之諭知。
據上論斷，應依刑事訴訟法第二百九十九條第一項前段、第三百零一條第一項，刑法
第三百四十九條第一項、第四十一條、第七十四條第一款、罰金罰鍰提高標準條例第
一條前段、第二條，判決如主文。
中      華      民      國    八十九    年      七      月      十七    日
                                      台灣台中地方法院刑事第六庭
                                      法  官   黃峻隆
右正本證明與原本無異。
如不服本判決，應於判決送達後十日內向本院提出上訴狀，上訴於臺灣高等法院臺中
分院( 須附繕本 )。
                                      書記官
中      華      民      國    八十九    年      七      月       十七   日
附錄︰
刑法第三百四十九條第一項
收受贓物者，處三年以下有期徒刑、拘役或五百元以下罰金。


司法院資訊處製作；財團法人民間司法改革基金會備份。
